Simulação - Cadeia de Markov e Estimador para a ordem
========================================================

Para fazer esse programa, que simula n passos de uma cadeia de Markov no Espaço de Estados {0,1,2} de ordem k e, com a cadeia simulada, estima a ordem usando o Critério da Informação de Bayes, eu utilizei [esse paper](http://arxiv.org/pdf/0910.0264v5.pdf)  
  
Em primeiro lugar, faço uso da biblioteca expm para produto de matrizes

```{r}
library(expm)
```

Crio uma função para comparar matrizes de maneira rápida:

```{r}
matequal <- function(x, y)
    is.matrix(x) && is.matrix(y) && all(dim(x) == dim(y)) && all(x ==y)
```

Abaixo, a função para fazer a simulação. Ele recebe uma matriz A, que deve ser 3^k x 3 com os elementos de cada linha somando 1, e N, que define o número de passos a ser simulados.  
Os primeiros k passos são simulados uniformemente. Porém, como em geral N é grande, esses passos não devem alterar a convergência do algoritmo de estimação da ordem.  
O valor retornado será um vetor com N elementos no conjunto {0,1,2}.  

```{r}
SIMULA <- function(A,N)
{    
    k = round(log(nrow(A),3)) 
    SAIDA <- sample(0:2,k,replace=TRUE)
    for(i in ((k):(N-1))){
        LINHA = 1
        for (l in 0:(k-1))
        {
            LINHA = LINHA + SAIDA[i-l] * (3 ^ (l))
        }
        SOMA <- 0
        ALE <- runif(1)
        for(j in 1:ncol(A)){        
            SOMA <- SOMA + A[LINHA,j]
            if(ALE <= SOMA){
                SAIDA <- c(SAIDA,j-1)
                ALE <- 2
            }
        }
    }
    return (SAIDA)
}
```

Abaixo o código que estima a ordem de uma simulação de cadeia de Markov. Recebe como entrada um vetor de qualquer tamanho com os valores {0,1,2} e retorna um inteiro.  
O algoritmo calcula uma função da verossimilhança (que no paper é dada pela equação da linha 254) para cada possível ordem (que está calibrada entre os valores 1 e 10, mas pode ser alterada), e escolhe a ordem que minimiza essa função.  

```{r}
ESTIMA <- function(VET)
{
    BIC = 1:10 
    for(n in 1:10){ #Estou considerando ordem no mínimo 1 e no máximo 10
        RES <- matrix(rep(0,3^n),nrow=3^n,ncol=3)
        for(i in n:(length(VET)-1))
        {
            LINHA = 1
            for (l in 0:(n-1))
            {
                LINHA = LINHA + VET[i-l] * (3 ^ (l))
            }
            RES[LINHA,VET[i+1]+1] = RES[LINHA,VET[i+1]+1] + 1
        }
        RES2 = RES / RES %*% rep(1,ncol(RES)) %*% t(rep(1,ncol(RES)))
        Like = 0
        for(i in n:(length(VET)-1))
        {
            LINHA = 1
            for (l in 0:(n-1))
            {
                LINHA = LINHA + VET[i-l] * (3 ^ (l))
            }
            Like = Like + log(RES2[LINHA,VET[i+1]+1])
        }
        BIC[n] = -2*Like + (3 ^ (n+1)) * 2 * (3 - 1) * log(n)/2
    }
    RESP = 1:10
    return(RESP[BIC==min(BIC)])
}
```

Abaixo eu fiz uma função para rodar a simulação e o estimador para diferentes ordens. Para gerar a matriz A eu utilizei um gerador aleatório uniforme para cada uma das linhas. Essa função recebe os valores:  
*k: a ordem da matriz gerada. O objetivo do estimador é acertar esse valor.  
*N1: o número de passos simulados na cadeia.  
*N2: o número de corte nos passos.  
  
Por exemplo, se eu gerar uma cadeia de ordem 5, com 1000 passos e 20 cortes, terei como resultado um vetor que mostra qual a estimativa para 1000/20*1 passos, 1000/20*2 passos, até 1000/20*20 passos. Ou seja, conseguimos assim saber qual seria o número mínimo de passos para termos uma estimação correta.


```{r}
RODAR <- function(k,N1,N2=20){
    l = runif(3^k*2)
    A = c(min(l[1],l[2]),max(l[2],l[1])-min(l[1],l[2]),1-max(l[2],l[1]))
    for (i in 1:(3^k-1)){
        A = rbind(A,c(min(l[2*i+1],l[2*i+2]),max(l[2*i+2],l[2*i+1])-min(l[2*i+1],l[2*i+2]),1-max(l[2*i+2],l[2*i+1])))
    }
    B<-SIMULA(A,N1)
    
    PI <- matrix(0,2,nrow=N2)
    colnames(PI) = c("Passos","Ordem estimada")
    for (i in 1:N2)
    {
        PI[i,1] <- i*N1/N2
        PI[i,2] <- ESTIMA(B[1:(i*N1/N2)])
    }
    return(PI)
}

RODAR(3,1000)
RODAR(4,10000)
RODAR(5,10000)
RODAR(6,100000)
```

Abaixo fiz a mesma função com uma pequena alteração para podermos ver um gráfico dos valores para cada um dos cortes.

```{r}
ESTIMA2 <- function(VET)
{
    BIC = 1:10 
    for(n in 1:10){
        RES <- matrix(rep(0,3^n),nrow=3^n,ncol=3)
        for(i in n:(length(VET)-1))
        {
            LINHA = 1
            for (l in 0:(n-1))
            {
                LINHA = LINHA + VET[i-l] * (3 ^ (l))
            }
            RES[LINHA,VET[i+1]+1] = RES[LINHA,VET[i+1]+1] + 1
        }
        RES2 = RES / RES %*% rep(1,ncol(RES)) %*% t(rep(1,ncol(RES)))
        Like = 0
        for(i in n:(length(VET)-1))
        {
            LINHA = 1
            for (l in 0:(n-1))
            {
                LINHA = LINHA + VET[i-l] * (3 ^ (l))
            }
            Like = Like + log(RES2[LINHA,VET[i+1]+1])
        }
        BIC[n] = -2*Like + (3 ^ (n+1)) * 2 * (3 - 1) * log(n)/2
    }
    return(BIC)
}

RODAR2 <- function(k,N1,N2=20){
    l = runif(3^k*2)
    A = c(min(l[1],l[2]),max(l[2],l[1])-min(l[1],l[2]),1-max(l[2],l[1]))
    for (i in 1:(3^k-1)){
        A = rbind(A,c(min(l[2*i+1],l[2*i+2]),max(l[2*i+2],l[2*i+1])-min(l[2*i+1],l[2*i+2]),1-max(l[2*i+2],l[2*i+1])))
    }
    B<-SIMULA(A,N1)
    
    PI <- matrix(0,10,nrow=N2)
    for (i in 1:N2)
    {
        PI[i,1:10] <- ESTIMA2(B[1:(i*N1/N2)])
    }
    return(PI)
}
```

Abaixo estão os gráficos de como o BIC foi aproximando em cada um dos cortes. A linha em azul, que está mais para cima, é a função do BIC para o vigésimo corte.

```{r}
A = RODAR2(3,1000)
for(i in 1:20) {
    plot(type="l",y=A[i,1:5],col=i,axes=ifelse(i==1,T,F),xlab="Ordem",ylab="BIC",main="BIC para N1 = 1000 e k = 3",x=1:5)
    par(new=ifelse(i==20,F,T))
}

A = RODAR2(4,10000)
for(i in 1:20) {
    plot(type="l",y=A[i,2:6],col=i,axes=ifelse(i==1,T,F),xlab="Ordem",ylab="BIC",main="BIC para N1 = 10000 e k = 4",x=2:6)
    par(new=ifelse(i==20,F,T))
}

A = RODAR2(5,10000)
for(i in 1:20) {
    plot(type="l",y=A[i,3:7],col=i,axes=ifelse(i==1,T,F),xlab="Ordem",ylab="BIC",main="BIC para N1 = 10000 e k = 5",x=3:7)
    par(new=ifelse(i==20,F,T))
}    

A = RODAR2(6,100000)
for(i in 1:20) {
    plot(type="l",A[i,4:8],col=i,axes=ifelse(i==1,T,F),xlab="Ordem",ylab="BIC",main="BIC para N1 = 100000 e k = 6",,x=4:8)
    par(new=ifelse(i==20,F,T))
}    
```